臺灣板橋地方法院民事判決　　　　　　　96年度訴字第1193號
原　　　告　甲○○
被　　　告　乙○○
上列當事人間請求清償借款事件，於中華民國96年8月9日言詞辯
論終結，本院判決如下：
    主          文
被告應給付原告新臺幣參佰壹拾參萬元，及自中華民國九十六年
七月七日起至清償日止按週年利率百分之五計算之利息。
原告其餘之訴駁回。
訴訟費用由被告負擔十分之九，餘由原告負擔。
    事 實 及 理 由
壹、當事人之主張：
一、原告方面：
    聲明：被告應給付原告新台幣（下同）350萬元，及自起訴
    狀繕本送達翌日起至清償日止，按週年利率百分之五計算之
    利息。並陳明請依職權宣告假執行。
    其陳述及所提出之證據如下：
(一)被告於民國88年10月間向原告借款450 萬元，雙方簽立「清
    償協議書」，並約定被告應於88年11月份起分期清償本金、
    利息，被告並同時簽發1 張以原告為受款人之同類本票交付
    於原告，作為返還借款之擔保。原告已依約交付借款於被告
    ，詎料，被告迄今僅返還100 萬元，其餘350 萬元款項屢經
    原告催討，仍不獲給付。
(二)按稱消費借貸者，謂當事人一方移轉金錢或其他代替物之所
    有權於他方，而約定他方以種類、品質、數量相同之物返還
    之契約。借用人應於約定期限內，返還與借用物種類、品質
    、數量相同之物，未定返還期限者，借用人得隨時返還，貸
    與人亦得定一個月以上之相當期限，催告返還。民法第474
    條第1 項、第478 條定有明文。又按遲延之債務，以支付金
    錢為標的者，債權人得請求依法定利率計算之遲延利息。民
    法第233 條第1 項亦定有明文。爰依消費借貸之法律關係，
    請求被告返還其餘350 萬元及其利息。
(三)證據：提出清償協議書、借據、授權書及本票等影本各1 份
    為證據。
二、被告方面：
    聲明：請求駁回原告之訴。
    其陳述如下：當時結清時為450 萬元，後來89年4 月28日將
    房子賣掉還原告137 萬元，還剩313 萬元，當時還原告137
    萬元的時候，原告有在其筆記本上簽名等情。並提出被告筆
    記本影本1 份為證據。
貳、得心證之理由：
一、按稱消費借貸者，謂當事人一方移轉金錢或其他代替物之所
    有權於他方，而約定他方以種類、品質、數量相同之物返還
    之契約。借用人應於約定期限內，返還與借用物種類、品質
    、數量相同之物，未定返還期限者，借用人得隨時返還，貸
    與人亦得定一個月以上之相當期限，催告返還。民法第474
    條第1 項、第478 條定有明文。本件原告主張之前揭被告向
    其借款450 萬元之事實，業據其提出清償協議書、借據、授
    權書及本票等影本為證，復為被告所不爭執，堪信為實在。
    又原告主張被告迄今僅返還100 萬元，其餘350 萬元款項仍
    不獲清償等情，為被告所否認，辯稱：伊於89年4 月28日將
    房子賣掉還原告137 萬元，還剩313 萬元，當時原告有在伊
    筆記本上簽名等語。經查，據被告所提出之筆記本上內容所
    載，被告已於89年4 月28日清償原告137 萬元，尚欠313 萬
    元，並有原告之簽名，且原告亦承認該簽名為其親筆所簽，
    足見該筆記本上所載之內容為真，故原告主張被告迄今僅返
    還100 萬元一節，不可採信，被告抗辯其已還原告137 萬元
    ，還剩313 萬元之事實，應屬真實。又查，原告與被告就系
    爭450 萬元款項之消費借貸約定：「被告同意自88年11月份
    起至89年4 月份止，每月17日給付3 萬元利息，每月26日給
    付10萬元本金。如有一期不履行，被告同意喪失期限利益，
    全部借款應一次清償」等情，亦有上揭清償協議書影本可參
    ，而被告未依上揭約定返還本金及利息，為雙方所不爭執，
    是依上揭法條規定，原告請求被告清償系爭剩餘之313 萬元
    借款，應認為有理由，應予准許，逾此範圍之請求即無理由
    ，應予駁回。
二、次按「給付有確定期限者，債務人自期限屆滿時起，負遲延
    責任。給付無確定期限者，債務人於債權人得請求給付時，
    經其催告而未為給付，自受催告時起，負遲延責任。其經債
    權人起訴而送達訴狀，或依督促程序送達支付命令，或為其
    他相類之行為者，與催告有同一之效力。前項催告定有期限
    者，債務人自期限屆滿時起負遲延責任。」、「遲延之債務
    ，以支付金錢為標的者，債權人得請求依法定利率計算之遲
    延利息。但約定利率較高者，仍從其約定利率。」、「應付
    利息之債務，其利率未經約定，亦無法律可據者，週年利率
    為百分之五。」，民法第229 條、第233 條第1 項及第203
    條分別定有明文。本件原告主張被告應給付自起訴狀繕本送
    達翌日起至清償日止，按週年利率百分之五計算之利息等節
    ，亦為雙方所不爭執，是依上揭法條規定，原告請求被告給
    付自起訴狀繕本送達翌日即96年7 月7 日起起至清償日止，
    按週年利率百分之五計算之利息，為有理由，應予准許。
三、綜上所述，原告主張消費借貸之法律關係，請求被告應返還
    其向原告所借貸之剩餘款項313 萬元及自起訴狀繕本送達翌
    日即96年7 月7 日起至清償日止按週年利率百分之五計算之
    利息之範圍內為有理由，應予准許；原告其餘請求則屬無理
    由，應予駁回。原告聲明請求法院依職權宣告假執行，惟查
    本件並無民事訴訟法第389 條第1 項各款所定情形存在，自
    無由法院依職權宣告假執行之適用，因原告所為該部分聲明
    僅為促請法院為職權之發動，故不另於主文為准駁之諭知，
    附此敘明。
參、本件事證已臻明確，兩造其餘主張及攻擊防禦方法與證據，
    經本院斟酌後，與本件判決結果已不生影響，故不一一論列
    ，附此敘明。
肆、結論：本件原告之訴為一部有理由、一部無理由，應依民事
    訴訟法第78條、第79條，判決如主文。
中　　華　　民　　國　　96　　年　　8 　　月　　23　　日
            民事第一庭  法  官  許  瑞  東
以上正本證明與原本無異
如對本判決上訴，須於判決送達後20日內向本院提出上訴狀
中　　華　　民　　國　　96　　年　　8 　　月　　23　　日
                        書記官  賴  玉  芬
